臺灣新北地方法院刑事判決
110年度審交易字第1308號
公  訴  人  臺灣新北地方檢察署檢察官
被      告  陳啓服


上列被告因過失傷害案件，經檢察官提起公訴（110年度偵字第1
4480號），被告於本院準備程序進行中，就被訴事實為有罪之陳
述，經本院告知簡式審判程序之旨，並聽取當事人之意見後，裁
定依簡式審判程序審理，判決如下：
    主  文
陳啓服因過失傷害人，處拘役伍拾日，如易科罰金，以新臺幣壹
仟元折算壹日。
    事  實
一、陳啓服於民國109年7月18日9時6分許，駕駛車號00-0000號
    自用小貨車（上有三發地產股份有限公司建案廣告），沿新
    北市林口區忠孝路往文化北路方向行駛，行經忠孝路與文化
    三路口欲右轉文化三路（往八里方向）時，本應注意汽車行
    駛至交岔路口，轉彎車應讓直行車先行，而依當時天候晴、
    日間自然光線、柏油路面乾燥、無缺陷、無障礙物，視距良
    好等情形下，尚無不能注意之情事，竟疏未注意及此，即貿
    然右轉，適其同向後方有亦疏未注意車前狀況之許心怡騎乘
    車號000-000號普通重型機車搭載許芷瑜行經該處，許心怡
    騎乘之機車左側車身遂與陳啓服駕駛之上開自用小貨車右前
    車身發生碰撞，許心怡、許芷瑜因此人車倒地，許心怡受有
    左鎖骨骨折、左膝挫傷、腦震盪等傷害；許芷瑜則受有腹壁
    擦傷、左手肘擦傷、左膝部擦傷等傷害（許心怡所涉過失傷
    害部分未據提出告訴）。陳啓服於肇事後，在犯罪未被有偵
    查權之機關或公務員發覺前，主動向據報前往現場處理之警
    員表明係肇事者，自首接受裁判。
二、案經許心怡、許芷瑜訴由臺灣新北地方檢察署檢察官偵查起
    訴。
    理  由
一、按除被告所犯為死刑、無期徒刑、最輕本刑為3年以上有期
    徒刑之罪或高等法院管轄第一審案件者外，於第一次審判期
    日前之準備程序進行中，被告先就被訴事實為有罪之陳述時
    ，審判長得告知被告簡式審判程序之旨，並聽取當事人、代
    理人、辯護人及輔佐人之意見後，裁定進行簡式審判程序，
    刑事訴訟法第273條之1第1項定有明文。經核本件被告所犯
    係死刑、無期徒刑、最輕本刑為3年以上有期徒刑以外之罪
    ，其於準備程序中就被訴之事實為有罪陳述，經法官告知簡
    式審判程序之旨，並聽取公訴人及被告之意見後，本院爰依
    首揭規定，裁定改依簡式審判程序進行審理，合先敘明。
二、認定犯罪事實所憑之證據及理由：
　㈠上揭犯罪事實，業據被告陳啓服於本院審理時坦承不諱，核
    與證人即告訴人許心怡、許芷瑜於警詢及偵查中證述之情節
    相符，復有長庚醫療財團法人林口長庚紀念醫院診斷證明書
    2份、德心中醫診所診斷證明書、道路交通事故現場圖、道
    路交通事故調查報告表㈠、㈡各1份、新北市政府警察局林口
    分局道路交通事故談話紀錄表3份、道路交通事故現場及車
    損照片共21張、監視器錄影畫面翻拍畫面6張、道路交通事
    故肇事人自首情形記錄表1份、監視器錄影光碟1片（見他卷
    第21頁至第23頁、第39頁至第55頁、第59頁、第61頁、第12
    7頁及證物袋）在卷可憑，足認被告自白與事實相符，堪予
    採信。
  ㈡按汽車行駛至交岔路口，轉彎車應讓直行車先行，道路交通
    安全規則第102條第1項第7款定有明文。本件被告既考領有
    普通小型車駕駛執照（見本院卷第31頁公路監理電子閘門證
    號查詢汽車駕駛人資料），前開交通規則自為其所應注意。
    而本件車禍發生當時天候晴、日間自然光線、柏油路面乾燥
    、無缺陷、無障礙物，視距良好等情形，有上開道路交通事
    故調查報告㈠可參，並無不能注意之情事，惟被告竟疏未注
    意讓後方直行車先行，即貿然右轉，致與亦疏未注意車前狀
    況之告訴人許心怡所騎乘之機車發生碰撞，被告之行為自有
    過失，且被告之過失行為與告訴人2人傷害結果間顯有相當
    因果關係甚明。此外，本件經先後送新北市政府車輛行車事
    故鑑定會、新北市車輛行車事故鑑定覆議會為鑑定，亦均認
    被告駕駛自用小貨車，行經路口轉彎車未讓直行車先行為肇
    事主因，核與本院採同一見解，有新北市政府車輛行車事故
    鑑定會110年3月10日新北車鑑字第0000000號鑑定意見書、
    新北市車輛行車事故鑑定覆議會110年7月28日新北覆議0000
    000號鑑定覆議意見書各1份在卷可參（見他卷第133頁至第1
    35頁、偵卷第27頁至第28頁）。至告訴人許心怡騎乘機車雖
    亦有未注意車前狀況之過失，且為肇事次因（見上開鑑定意
    見書、鑑定覆議意見書），然告訴人許心怡之與有過失，僅
    為民事損害賠償事件中得酌予減輕被告賠償責任之問題，尚
    不能因此解免被告之過失刑事責任。
  ㈢綜上，本件事證已臻明確，被告過失傷害之犯行洵堪認定，
    應予依法論科。
三、論罪科刑：
  ㈠核被告所為，係犯刑法第284條前段之過失傷害罪。
  ㈡被告以一過失之駕駛行為，同時致告訴人許心怡、許芷瑜受
    傷，屬一行為觸犯數罪名之想像競合犯，應依刑法第55條之
    規定，從一重處斷。
  ㈢本件車禍事故發生後，乃經報案人或勤指中心轉來資料未報
    明肇事人姓名，處理人員前往現場處理時，被告在場並當場
    承認為肇事人，有上開自首情形記錄表在卷可稽（見他卷第
    59頁），堪認被告符合自首之要件，爰依刑法第62條前段規
    定，減輕其刑。
  ㈣爰審酌被告駕駛廣告車疏未注意轉彎車應讓直行車先行，造
    成告訴人許心怡、許芷瑜身體受有傷害，所為應予非難，另
    考量被告過失程度、被告犯後於本院審理時坦承犯行，惟未
    能與告訴人2人達成和解之態度，及其自陳國小肄業之智識
    程度，已婚、以開選舉車及廣告車為業、無需扶養他人、經
    濟狀況勉持之生活情形（見本院卷第49頁）等一切情狀，量
    處如主文所示之刑，並諭知易科罰金之折算標準。
據上論斷，應依刑事訴訟法第273條之1第1項、第299條第1項前
段，判決如主文。
本案經檢察官蕭擁溱提起公訴，檢察官林亭妤到庭執行職務。
中　　華　　民　　國　　111 　年　　2 　　月　　8 　　日
                  刑事第二十三庭  法  官  藍海凝
上列正本證明與原本無異。
如不服本判決，應於判決送達後20日內敘明上訴理由，向本院提
出上訴狀 (應附繕本) ，上訴於臺灣高等法院。其未敘述上訴理
由者，應於上訴期間屆滿後20日內向本院補提理由書「切勿逕送
上級法院」。
                                  書記官  羅婉嘉
中　　華　　民　　國　　111 　年　　2 　　月　　8 　　日
附錄本案論罪科刑法條全文：
中華民國刑法第284 條
（過失傷害罪）
因過失傷害人者，處1年以下有期徒刑、拘役或10萬元以下罰金
；致重傷者，處3年以下有期徒刑、拘役或30萬元以下罰金。